【裁判字號】    96,訴,2037
【裁判日期】    970117
【裁判案由】    水污染防治法
【裁判全文】
臺北高等行政法院判決
                                     96年度訴字第02037號
                              .
原      告  臺群纖維股份有限公司
代  表  人  甲○○董事長）住.
訴訟代理人  劉岱音  律師
複  代理人  林正隆  律師
被      告  桃園縣政府
代  表  人  乙○○（縣長）
訴訟代理人  丙○○兼送達代收.
            丁○○
上列當事人間因水污染防治法事件，原告不服行政院環境保護署
中華民國96年4 月17日環署訴字第0950099316號訴願決定，提起
行政訴訟。本院判決如下：
    主  文
原告之訴駁回。
訴訟費用由原告負擔。
    事  實
一、事實概要：
    緣原告於桃園縣桃園市○○里○○路950 號設廠從事印染整
    理業，領有被告核發水污染防治許可證（桃縣環排許字第H0
    001-00號），核准最大日排放量為3,550 立方公尺，經被告
    所屬環境保護局（以下稱被告環保局）於民國（下同）95年
    8 月12日11時15分派員前往稽查，於放流口採取水樣送驗，
    檢驗結果：懸浮固體為170 毫克/ 升（mg/L）、化學需氧量
    為228 毫克/ 升（mg/L），未符合放流水標準所定限值（印
    染整理業（筒紗、絞紗染色、針織布及不織布染整者）- 懸
    浮固體30毫克/ 升（mg/L）、化學需氧量140 毫克/ 升（mg
    /L）），違反水污染防治法第7 條第1 項規定，被告依同法
    第40條及「違反水污染防治法嚴重污染案件罰鍰額度裁罰基
    準」第3 點附表第1 項規定裁處新臺幣（下同）48萬元罰鍰
    ，並限期於95年11月10日前改善完成。原告不服，於95年11
    月20日經由被告環保局提起訴願遭決定駁回，遂提起本件行
    政訴訟。
二、兩造聲明：
    (一)原告聲明求為判決：1.訴願決定及原處分均撤銷。
                        2.訴訟費用由被告負擔。
    (二)被告聲明求為判決：1.原告之訴駁回。
                        2.訴訟費用由原告負擔。
三、兩造之爭點：
    (一)本案爭執點如下：
      1.原告質疑採樣過程，是否足以阻卻違規？
      2.原告質疑檢驗時間過長，是否足以阻卻違規？
      3.原告主張96年8 月12日11點30分，他們也有採樣，送驗
        的結果都正常，是否足以阻卻違規？
    (二)原告主張之理由：
      1.被告環保局來函表示：該局派員於95年8 月12日早上11
        時30分至原告採放流水樣，驗水報告SS＝170 毫克/ 公
        升，COD ＝228 毫克/ 公升未符合放流水標準事宜。
      2.被告環保局查採樣人員於95年8 月12日早上到廠內沈澱
        池檢視後，見沈澱池上方有泡沫溢出，即進行採樣，經
        原告會同到場取樣之主管具理表明，依法若是原告任由
        此泡沫散溢至原告工廠外，影響環境才能處罰。被告環
        保局人員隨即換採溝內排放廢水。
      3.由上述被告環保局到場人員之採樣程序、水樣保存方式
        及送驗時間之客觀性原告存有疑惑：
        (1)取水勺取完沈澱池上方泡沫後，未確實以清水沖洗乾
          淨及再度採樣經過水溝上方泡沫時，未完全撥開上方
          泡沫再取樣，因此原來泡沫內之固體物殘留勺內及取
          水樣時經過水溝上方表面有附著粒狀物之泡沫後，一
          併混合於勺內，再下至溝內採取放流水樣，因此造成
          被告環保局驗水報告中原告放流水中SS及COD 過高之
          現象。以上之陳述，可向被告環保局稽查人員或原告
          會同人員查證。
        (2)由於採樣之水溝遭泡沫完全覆蓋，無法目測水溝深度
          或寬度，採樣器可能放太低或偏至水溝壁，採到水溝
          底部沈積的污泥或採到水溝壁附著的污泥，才會造成
          SS如此之高。
        (3)被告環保局採樣水時間為星期六早上11時30分，被告
          環保局乃週休二日，至星期一才開始作相關的滴定測
          試工作，如此水樣保存期限過長，此水樣會因而腐敗
          …等因素而變化，已非原告當時放流水之真正水質。
      4.原告非常重視環保工作，對廢水廠的操作管理極用心，
        水質未曾如此差過，95年8 月12日11時30分，原告同步
        採樣，經元智大學環科中心分析結果（詳附件3 ），總
        懸浮固體52.9mg/L，化學需氧量112mg/L ，雖檢測項目
        總懸浮固體亦未符合放流水標準，但與被告環保局的驗
        水報告相差三倍多，化學需氧量亦相差兩倍多，可見有
        重新採樣化驗的必要。
      5.原告傳統產業，在國內不景氣產業外移嚴重生存不易的
        狀況下，仍戳力配合政府環保政策，近十年來不論環保
        署、被告環保局或水利會派員稽查，從未被開過罰單，
        其配合環保政策之用心由此可見。而被告以95年8 月12
        日放流水樣採樣報告SS：170 毫克/ 公升（放流水標準
        30毫克/ 公升）為放流水標準限值5 倍以上，且核准排
        放量500 立方公尺以上，以嚴重污染案件處以48萬之重
        罰，顯與事實不符，從最近5 年內原水SS水質報告最高
        為110 毫克/ 公升（詳見下表），而被告所測放流水之
        SS高達原水1.5 倍以上，顯與事實不合。僅將91年～95
        年間委託環保署認可之檢測單位「元智大學環境科技中
        心」檢測之原水及放流SS檢測數據列表如下：
        ┌────┬─────┬────┬─────┐
        │        │  SS單位  │        │  SS單位  │
        │日  期  │毫克/ 公升│ 日  期 │ 毫克/公升│
        │        │          │        │          │
        │        ├──┬──┤        ├──┬──┤
        │        │原水│放流│        │原水│放流│
        │        │    │水  │        │    │水  │
        ├────┼──┼──┼────┼──┼──┤
        │91.2.1  │28.2│12.7│93.3.5  │45.8│    │
        ├────┼──┼──┼────┼──┼──┤
        │91.3.8  │52.7│11.5│93.3.30 │    │6.8 │
        ├────┼──┼──┼────┼──┼──┤
        │91.5.3  │68.2│2.7 │93.5.12 │45.3│10.2│
        ├────┼──┼──┼────┼──┼──┤
        │91.8.2  │86.3│3.4 │93.7.16 │54.6│13.2│
        ├────┼──┼──┼────┼──┼──┤
        │91.10.4 │36.6│4.7 │93.11.3 │32.6│10.1│
        ├────┼──┼──┼────┼──┼──┤
        │91.12.6 │40.1│2.7 │94.2.17 │33.4│25.4│
        ├────┼──┼──┼────┼──┼──┤
        │92.2.13 │54.6│4   │84.5.24 │26.9│8.8 │
        ├────┼──┼──┼────┼──┼──┤
        │92.3.4  │110 │21.1│94.8.10 │43.2│5   │
        ├────┼──┼──┼────┼──┼──┤
        │92.6.3  │45.8│8.6 │94.11.2 │60  │15.7│
        ├────┼──┼──┼────┼──┼──┤
        │92.7.1  │32.1│5.4 │95.2.8  │62  │15.2│
        ├────┼──┼──┼────┼──┼──┤
        │92.9.22 │39.8│7.6 │95.5.4  │18.9│16.1│
        ├────┼──┼──┼────┼──┼──┤
        │92.11.3 │21  │2.3 │95.8.4  │11.9│1.8 │
        ├────┼──┼──┼────┼──┼──┤
        │93.1.13 │31  │10.2│95.10.30│21  │6.2 │
        └────┴──┴──┴────┴──┴──┘
      6.綜上所述本次罰款以被告環保局所採得水樣檢驗數據，
        做為罰款計算之依據，且以嚴重污染案件裁處罰款金額
        高達48萬顯然過當，嚴重影響原告之生存權，且對於愛
        護臺灣根留臺灣之產業實在是一大打擊，另環保局採樣
        過程顯有瑕疵，且放流水SS數值高於原水1.5 倍以上數
        值顯然有錯，為保障原告之權益，避免爭議應以公正第
        三者元智大學環科中心分析數據做罰款計算之依據，或
        重採水樣以確保執法之公允。
    (三)被告主張之理由：
      1.法令依據：水污染防治法第7 條規定：「事業、污水下
        水道系統或建築物污水處理設施，排放廢（污）水於地
        面水體者，應符合放流水標準。」；第40條規定：「事
        業或污水下水道系統排放廢（污）水，違反第7 條第1
        項或第8 條規定者，處新臺幣6 萬元以上60萬元以下罰
        鍰，並通知限期改善，屆期仍未完成改善者，按日連續
        處罰；情節重大者，得命其停工或停業，必要時，並得
        廢止其排放許可證、簡易排放許可文件或勒令歇業。」
        違反水污染防治法嚴重污染案件罰鍰額度裁量基準第2
        條規定：「本基準所稱嚴重污染案件，指有下列情形之
        一並違反本法規定者：(一)事業或工業區專用污水下水道
        系統廢（污）水核准最大日排放量五○○立方公尺以上
        ，排放廢（污）水超過放流水標準限值二倍以上。」；
        第三點附表項次一：「事業或工業區專用污水下水道系
        統廢（污）水核准最大日排放量五○○立方公尺以上，
        排放廢( 污) 水超過放流水標準限值二倍以上者- 排放
        廢（污）水中污染物濃度為放流水標準限值五倍以上。
        但氫離子濃度指數、大腸桿菌群及水溫，不在此限。」
        ，裁處罰鍰下限為48萬元以上。
      2.被告環境保護局派員於95年8 月12日前往原告所屬工廠
        稽查採樣，發現原告排放廢水於地面水體（承受水體為
        茄苳溪），現場檢測水樣之氫離子濃度指數（pH值）為
        6.9 ，水溫34.8度。水樣檢驗結果：化學需氧量228mg/
        L 、懸浮固體170mg/L ，未符合放流水標準。被告依同
        法第40條暨「行政院環保署違反水污染防治法嚴重污染
        案件罰鍰額度裁量基準」第三點附表項次一「事業或工
        業區專用污水下水道系統廢( 污) 水核准最大日排放量
        五○○立方公尺以上，排放廢（污）水超過放流水標準
        限值二倍以上者- 排放廢（污）水中污染物濃度為放流
        水標準限值五倍以上。但氫離子濃度指數、大腸桿菌群
        及水溫，不在此限。」規定，原告之核准最大日排放量
        為3550立方公尺/ 日，放流水樣中懸浮固體濃度為170m
        g/L 為放流水標準（懸浮固體30mg/L）之5.6 倍，處原
        告48萬元罰鍰。
      3.查原告係屬「印染整理業」，依「環境保護專責單位或
        人員設置及管理辦法」規定，設置甲級廢水處理專責人
        員，專責人員並應依上開辦法第14條第1 項第2 款規定
        ，執行水污染防治相關廢（污）水處理業務，故原告對
        於水污染防治法相關規定自當熟知。原告領有排放許可
        證（桃縣環排許字第H0001-00號），自應依許可之內容
        ，妥善操作廢水處理設施，並使排放之廢水符合放流水
        標準。
      4.原告起訴理由3 ：「1.取水勺取完沉澱池上方泡沫後，
        未確實以清水沖洗乾淨即再度採樣經過水溝上方泡沫時
        ，未完全撥開上方泡沫再取樣，因此原來泡沫內之固體
        物殘留杓內及取水樣時經過水溝上方表面有附著粒狀物
        之泡沫後，一併混合於勺內，在下至溝內採取放流水樣
        ，因此造成被告環保局驗水報告中原告放流水SS及COD
        過高之現象。以上之陳述可向被告環保局稽查人員或原
        告會同人員查證。2.由於採樣之水溝遭泡沫完全覆蓋，
        無法目測水溝深度或寬度，採樣器可能放太低或偏至水
        溝壁，採到水溝底部沉積的污泥或採到水溝壁附著的污
        泥，才可能造成SS如此之高。3.被告環保局採樣水時間
        為星期六早上11時30分，被告環保局乃週休二日，至星
        期一才開始作相關的滴定測試工作，如此水樣保存期限
        過長，此水樣會因而腐敗…等因素而變化，已非原告當
        時放流水之真正水質。」乙節，由採證照片觀之，原告
        之放流水含有大量之泡沫，該泡沫亦屬放流水之一部分
        （泡沫隨著放流水直接排放至地面水體，原告並未有任
        何阻絕泡沫流出之作為，故泡沫中所含之物質亦隨放流
        水排放至地面水體），又被告環保局稽查人員採取水質
        樣品時均依照行政院環境保護署公告之「環境樣品採集
        及保存作業指引」進行樣品採集，採樣前於原告之放流
        口依上開指引將採樣杓已預採之水樣（即原告之放流水
        ）預洗二次後，方才採取水樣，故採得水樣確為具代表
        性之原告放流水樣品（依據採證相片，採樣器於放流口
        盛裝放流水樣，並未有原告提及「…採到水溝底部沉積
        的污泥或採到水溝壁附著的污泥…」情事），且稽查人
        員採取水質樣品後於現場立即依照「環境樣品採集及保
        存作業指引」進行樣品之保存作業，亦於保存期限內進
        行水樣之分析（水樣保存期限：懸浮固體7 天、化學需
        氧量7 天）。爰上，被告環保局現場稽查人員依照「環
        境樣品採集及保存作業指引」進行樣品之採樣與保存，
        樣品採集保存過程並無瑕疵。原告所述顯對法令規定有
        所誤解，亦與事實有所出入。
      5.原告起訴理由4 、5 及6 ：「4.原告非常重視環保工作
        ，對廢水廠的操作管理極用心，水質未曾如此差過，95
        年8 月12日11 時30 分，原告同步採樣，經元智大學環
        科中心分析結果（詳附件3 ），總懸浮固體52.9mg/L，
        化學需氧量112mg/L ，雖檢測項目總懸浮固體亦未符合
        放流水標準，但與被告環保局的驗水報告相差三倍多，
        化學需氧量亦相差兩倍多，可見有重新採樣化驗的必要
        。5.綜上所述，本次罰款以被告環保局所採得水樣檢驗
        數據，作為罰款計算之依據。且以嚴重污染案件裁處罰
        款金額高達48 萬 顯然過當，另環保局採樣過程顯有瑕
        疵，為保障原告之權益，避免爭議應以公證第三者元智
        大學環科中心分析數據作罰款計算之依據，或重新採水
        樣。6.被告環保局所採得水樣檢驗數據，做為罰款計算
        之依據，且以嚴重污染案件裁處罰款金額高達48萬顯然
        過當，嚴重影響原告之生存權，且對於愛護臺灣根留臺
        灣之產業實在是一大打擊，另環保局採樣過程顯有瑕疵
        ，且放流水SS數值高於原水1.5 倍以上數值顯然有錯，
        為保障原告之權益，避免爭議應以公正第三者元智大學
        環科中心分析數據做罰款計算之依據，或重採水樣以確
        保執法之公允。」乙節，被告環保局稽查人員採樣時間
        為95年8 月12日11時18分，原告自述採樣時間為同日11
        時30分，採樣時間不同，所採取之水質樣品品質亦會有
        所不同，檢視原告提出之水質檢驗報告並未敘明收樣時
        間，又原告之水樣為自行採取送樣，採樣、送樣過程與
        樣品保存容器是否有依照「環境樣品採集及保存作業指
        引」進行樣品之保存作業亦屬未知，故該水質檢驗報告
        並不宜作為裁處依據。被告環保局依據被告環保局環境
        檢驗課95年8 月16日（WW0000000 ）水質檢驗報告作為
        裁罰依據，並無不當。復因原告之核准最大日排放量為
        3550立方公尺/ 日，放流水樣中懸浮固體濃度為170mg/
        L 為放流水標準（懸浮固體30mg/L）之5.6 倍，原告之
        違規行為已屬嚴重污染案件（事業或工業區專用污水下
        水道系統廢（污）水核准最大日排放量五○○立方公尺
        以上，排放廢（污）水超過放流水標準限值二倍以上）
        ，起訴理由顯為對法令之誤解。又依據被告93年6 月1
        日委託元智大學環境科技中心所作之檢測（委託編號：
        YZ930B0222、報告編號B000000-0 ；所附資料中並未詳
        實檢具歷年來之所有資料），原水中之SS高達528mg/ L
        （如附件一），同時原告於87年6 月18日亦發生放流水
        不合標準之違規事件（87桃府環水污處字第0010775 號
        ），原告所述：近十年來不論環保署、被告環保局或水
        利會派員稽查，從未被開過罰單，其配合環保政策之用
        心由此可見。…從最近5 年內原水SS水質報告最高為11
        0 毫克/ 公升（詳見下表），而被告所測放流水之SS高
        達原水1.5 倍以上，顯與事實不合…云云。實悖離且有
        隱匿事實之嫌，起訴理由明顯不符事實。
      6.綜上所述，原告違反水污染防治法第7 條第1 項規定，
        被告依同法第40條暨「行政院環保署違反水污染防治法
        嚴重污染案件罰鍰額度裁量基準」第3 點附表項次一「
        事業或工業區專用污水下水道系統廢（污）水核准最大
        日排放量五○○立方公尺以上，排放廢（污）水超過放
        流水標準限值二倍以上者- 排放廢（污）水中污染物濃
        度為放流水標準限值五倍以上。但氫離子濃度指數、大
        腸桿菌群及水溫，不在此限。」規定，原告之核准最大
        日排放量為3550立方公尺/ 日，放流水樣中懸浮固體濃
        度為170mg/L 為放流水標準（懸浮固體30mg/L）之5.6
        倍，處原告48萬元罰鍰，並無不合，敬請鈞院維持原處
        分及訴願決定，並駁回其訴，以維法紀。
    理  由
一、按「事業、污水下水道系統或建築物污水處理設施，排放廢
    （污）水於地面水體者，應符合放流水標準。」、「事業或
    污水下水道系統排放廢（污）水，違反第7 條第1 項或第8
    條規定者，處新臺幣6 萬元以上60萬元以下罰鍰，並通知限
    期改善，屆期仍未完成改善者，按日連續處罰；情節重大者
    ，得命其停工或停業，必要時，並得廢止其排放許可證、簡
    易排放許可文件或勒令歇業。」水污染防治法第7 條第1 項
    及第40條分別定有明文。又行為時水污染防治法嚴重污染案
    件罰鍰額度裁量基準第2 條規定：「本基準所稱嚴重污染案
    件，指有下列情形之一並違反本法規定者：(一)事業或工業區
    專用污水下水道系統廢（污）水核准最大日排放量五○○立
    方公尺以上，排放廢（污）水超過放流水標準限值二倍以上
    。」；第三點規定：「嚴重污染案件應依附表所定裁量基準
    裁處罰鍰。」其附表「項次」一規定：違法情形--事業或工
    業區專用污水下水道系統廢（污）水核准最大日排放量五○
    ○立方公尺以上，排放廢( 污) 水超過放流水標準限值二倍
    以上者。裁量參考因素--- 排放廢（污）水中污染物濃度為
    放流水標準限值五倍以上。但氫離子濃度指數、大腸桿菌群
    及水溫，不在此限。「裁處罰鍰下限」為新台幣48萬元以上。
二、緣原告於桃園縣桃園市○○里○○路950 號設廠從事印染整
    理業，領有被告核發水污染防治許可證（桃縣環排許字第H0
    001-00號），核准最大日排放量為3,550 立方公尺，經被告
    環保局派員於95年8 月12日11時15分派員前往稽查，於放流
    口採取水樣送驗，檢驗結果：懸浮固體為170 毫克/ 升（mg
    /L）、化學需氧量為228 毫克/ 升（mg/L），未符合放流水
    標準所定限值（印染整理業（筒紗、絞紗染色、針織布及不
    織布染整者）- 懸浮固體30毫克/ 升（mg/L）、化學需氧量
    140 毫克/ 升（mg/L）），違反水污染防治法第7 條第1 項
    規定，被告依同法第40條及「違反水污染防治法嚴重污染案
    件罰鍰額度裁罰基準」第3 點附表第1 項規定裁處48萬元罰
    鍰，並限期於95年11月10日前改善完成。原告不服，於95年
    11月20日經由被告環保局提起訴願遭決定駁回，遂提起本件
    行政訴訟。兩造分別為前揭事實欄所載之陳述，本院針對兩
    造爭點，判斷如下。
三、本件原告於桃園縣桃園市○○里○○路950 號設廠從事印染
    整理業，領有被告核發水污染防治許可證（桃縣環排許字第
    H0001-00號），核准最大日排放量為3,550 立方公尺，有該
    許可證及水污染防治措施資彙總登記事項表附於原處分卷可
    憑，且為原告訴訟代理人於本院準備程序中自承在卷（見本
    院卷第頁）。被告環保局派員於95年8 月12日上午11時15分
    許前往上址稽查，於放流口採取水樣送驗，送驗結果呈：懸
    浮固體170 毫克/ 升（mg/L）、化學需氧量228 毫克/ 升（
    mg /L ），超過放流水標準所定限值（即懸浮固體30毫克/
    升（mg/L）、化學需氧量140 毫克/ 升（mg/L）），此有原
    告在廠代表鄭德和確認簽名之水污染稽查紀錄（見訴願卷第
    25之1 頁）、現場稽查照片8 幀（見訴願卷第31--34頁）及
    水質檢驗報告（見訴願卷第26--30頁）在卷可稽，事證明確
    ，被告因認原告違反水污染防治法第7 條第1 項規定，依同
    法第40條前段規定，參酌行為時「水污染防治法嚴重污染案
    件罰鍰額度裁罰基準」第3 點附表第1 項規定裁處下限48萬
    元罰鍰，並限期於95年11月10日前改善完成，核屬有據。
四、原告主張被告採樣人員取水勺取完沉澱池上方泡沫後，未確
    實以清水沖洗乾淨即再度採樣經過水溝上方泡沫時，未完全
    撥開上方泡沫再取樣，因此原來泡沫內之固體物殘留杓內及
    取水樣時經過水溝上方表面有附著粒狀物之泡沫後，一併混
    合於勺內，在下至溝內採取放流水樣，因此造成被告環保局
    驗水報告中原告放流水SS及COD 過高之現象，由於採樣之水
    溝遭泡沫完全覆蓋，無法目測水溝深度或寬度，採樣器可能
    放太低或偏至水溝壁，採到水溝底部沉積的污泥或採到水溝
    壁附著的污泥，才可能造成SS如此之高云云。但查：(一)系爭
    採樣過程係被告環保稽查人員依照行政院環境保護署公告之
    「環境樣品採集及保存作業指引」進行樣品採集，採樣前於
    原告之放流口依上開指引將採樣杓已預採之水樣（即原告之
    放流水）預洗二次後，方才採取水樣，業據被告訴訟代理人
    即參與稽查採樣之丁○○於本院準備程序及言詞辯論中陳明
    （見本院卷第86頁及第97頁）。(二)觀卷附現場採證相片（訴
    願卷第31-32 頁），稽查人員採樣器係置於放流口，盛裝放
    流水樣，並未有原告前揭指摘事項。(三)原告所為「採樣器可
    能放太低或偏至水溝壁」等質疑，均屬原告片面猜測，不足
    資為訴訟上有利之證據。(四)被告環保局稽查人員稽查時，證
    人即原告在廠代表鄭德和隨同採樣，且在水污染稽查紀錄上
    確認簽名，未見其有任何採證過程不妥之異議，且其於本院
    準備程序中雖陳稱未目睹稽查人員有在採樣前先以杓子清洗
    ，但亦未舉證稽查人員未有清洗，僅是質疑。（見本院卷第
    87頁）。(五)凡上，原告對採樣過程之質疑，即未能提出確實
    之證據，以實其說，原告此項主張，洵不足採。
五、原告主張被告環保局採樣水時間為星期六早上11時30分，被
    告環保局乃週休二日，至星期一才開始作相關的滴定測試工
    作，如此水樣保存期限過長，此水樣會因而腐敗…等因素而
    變化，已非原告當時放流水之真正水質云云。查：(一)自現場
    採證照片觀之，原告之放流水含有大量之泡沫，已構成放流
    水之一部分，隨著放流水直接排放至地面水體，原告並未有
    任何阻絕泡沫流出之作為，故泡沫中所含之物質亦隨放流水
    排放至地面水體，已堪認定。(二)稽查人員95年8 月12日採取
    水質樣品後於現場立即依照「環境樣品採集及保存作業指引
    」進行樣品之保存作業，亦於該日檢測化學需氧量，且於8
    月14日檢測懸浮固體，此有水質檢測紀錄表附於被告答辯卷
    可憑，可知被告係在保存期限內進行水樣之分析（水樣保存
    期限：懸浮固體7 天、化學需氧量7 天），上情亦據被告訴
    訟代理人於本院準備程序中陳明（見本院卷第86頁）。依本
    院審理類似案件之經驗法則，被告訴訟代理人此項陳述，應
    屬可信。原告此項主張，亦屬臆測，殊不足採。
六、原告主張其非常重視環保工作，對廢水廠的操作管理極用心
    ，水質未曾如此差過，95年8 月12日11時30分，原告同步採
    樣，經元智大學環科中心分析結果，總懸浮固體52.9mg/L，
    化學需氧量112mg/L ，雖檢測項目總懸浮固體亦未符合放流
    水標準，但與被告環保局的驗水報告相差三倍多，化學需氧
    量亦相差兩倍多，可見有重新採樣化驗的必要云云。但查：
    (一) 檢視原告提出之水質檢驗報告並未敘明收樣時間，又原
    告之水樣為自行採取送樣，採樣、送樣過程與樣品保存容器
    是否有依照「環境樣品採集及保存作業指引」進行樣品之保
    存作業亦屬未能證明，易言之，原告所採樣之水體，是何時
    何地所採，未經原告提出確實證明，證人鄭德和於本院準備
    程序中亦直陳無法證明（見本院卷第87頁），從而，其所採
    水體及水質雖經元智大學環科中心分析，符合放流水標準，
    但難資為其有利證據可言。至於原告過去從未違規一節，尤
    無執為阻卻系爭違規之理由。
七、末按「文書，依其程式及意旨得認作公文書者，推定為真正
    。」民事訴訟法第355 條第1 項定有明文。依行政訴訟法第
    176 條規定為行政訴訟所準用。從而，原告既未能提出確實
    證據證明前揭水污染稽查紀錄及水質檢驗報告等公文書所載
    採樣及檢驗內容之真實性，即無依自己臆測及未經證明之採
    樣水體送驗結果，資為其有利證據之餘地。易言之，原告既
    不能證明被告環保稽查人員依照「環境樣品採集及保存作業
    指引」進行樣品之採樣與保存，該樣品採集保存過程即推定
    為無瑕疵，要無疑義。
八、綜合上述，本件原告起訴論旨，均不足採。系爭稽查採樣水
    體送驗結果其懸浮固體超過標準值5 倍以上，已如前述，被
    告認定原告違反水污染防治法第7 條第1 項規定，依同法第
    40條前段規定，參酌水污染防治法嚴重污染案件裁量基準第
    3 點附表，裁處原告最下限之48萬元罰鍰，並命限期改善，
    核無不合，訴願決定予以維持，亦無違誤，原告徒執前詞，
    及一己主觀見解，訴請撤銷，為無理由，應予駁回。
九、據上論結，本件原告之訴為無理由，爰依行政訴訟法第98條
    第1 項前段，判決如主文。
中    華    民    國    97    年    1     月    17    日
         臺北高等行政法院第六庭審判長法  官  林  文  舟
                                     法  官  陳  鴻  斌
                                     法  官  闕  銘  富
上為正本係照原本作成。
如不服本判決，應於送達後20日內，向本院提出上訴狀並表明上
訴理由，如於本判決宣示後送達前提起上訴者，應於判決送達後
20日內補提上訴理由書（須按他造人數附繕本）。
中    華    民    國    97    年    1     月    17    日
                                     書記官  孫  筱  晴


司法院資訊處製作；財團法人民間司法改革基金會備份。
